臺灣花蓮地方法院刑事判決　　　　　　　 99年度訴字第399號
公　訴　人　臺灣花蓮地方法院檢察署檢察官
被　　　告　周成春
上列被告因違反山坡地保育利用條例案件，經檢察官提起公訴（
99年度偵字第3133號），被告就被訴事實為有罪之陳述，本院合
議庭裁定由受命法官獨任進行簡式審判程序審理，茲判決如下：
    主  文
周成春犯山坡地保育利用條例第三十四條第一項之非法占用、開
發罪，處有期徒刑陸月，如易科罰金，以新臺幣壹仟元折算壹日
。緩刑貳年。
    事  實
一、花蓮縣光復鄉○○○段211地號、212地號之土地係國有山坡
    地，管理人為財政部國有財產局，而周成春明知未經上開土
    地所有人、管理人之同意，不得擅自占用或為墳墓用地之開
    發，竟意圖為自己不法之利益，自民國99年 1月某日間，擅
    自僱用不知情之工人使用機具及施工材料開發上開土地，占
    用作為自己母親之墳墓用地，面積各計為7.22平方公尺、11
    0.66平方公尺。嗣經花蓮縣政府派員於同年月25日至上開土
    地會勘後，始查悉上情。
二、案經花蓮縣警察局吉安分局報告臺灣花蓮地方法院檢察署檢
    察官偵查起訴。
    理  由
壹、程序事項：
    查被告周成春所犯非死刑、無期徒刑、最輕本刑為 3年以上
    有期徒刑之罪，或高等法院管轄第一審之案件，被告於本院
    準備程序中，就被訴事實為有罪之陳述，經告以簡式審判程
    序之旨，並聽取檢察官、被告之意見後，本院合議庭業已依
    刑事訴訟法第 273條之1第1項之規定，裁定由受命法官獨任
    進行簡式審判程序，是本件之證據調查，依刑事訴訟法第27
    3條之2規定，不受同法第 159條第1項、第161條之2、第161
    條之3、第 163條之1及第164條至第170條規定之限制，合先
    敘明。
貳、實體事項：
一、上開事實，業據被告於本院審理中坦承不諱，核與證人即財
    政部國有財產局臺灣北區辦事處花蓮分處員工儲銀菊於警詢
    時證述之情節相符，且有花蓮縣光復鄉○○○段211地號與2
    12地號土地謄本、花蓮縣鳳林地政事務所99年 1月25日鳳地
    土複字第61號函及所附土地複丈成果圖、花蓮縣政府99年 4
    月26日府農保字第0990066310號函、財政部國有財產局臺灣
    北區辦事處花蓮分處99年3月10日台財產北花三字第0990001
    614號函、第0990300767號函、花蓮縣光復鄉公所99年1月28
    日光鄉農觀字第0990001038號函暨所附之山坡地違規檢舉調
    查表、花蓮縣光復鄉公所99年2月1日光鄉農觀字第09900012
    15號函、花蓮縣政府99年2月8日府農保字第0990021949號函
    及所附花蓮縣光復鄉○○○段211地號與212地號土地建物查
    詢資料、地籍圖查詢資料、界址坐標表、現場照片附卷可稽
    ，足徵被告之自白與事實相符，可以採信。本案事證明確，
    被告之犯行洵堪認定，應依法論科。
二、核被告所為，係犯山坡地保育利用條例第34條第 1項之非法
    占用、開發罪。又山坡地保育利用條例第34條第 1項之規定
    ，本質上含竊佔行為在內，為刑法第320條第2項竊佔罪之特
    別規定（最高法院97年度台上字第6893號判決意旨參照）。
    又被告僱用不知情之工人使用機具及施工材料開發上開土地
    ，占用作為自己母親之墳墓用地，應論以間接正犯。被告自
    99年 1月間某日起至同年月25日止陸續僱用不知情之工人開
    發、占用上開土地之犯行，係本於同一犯意，於密接時地實
    施開發、占用之行為，且侵害法益相同，依一般社會觀念，
    個別行為間之獨立性極為薄弱，在時間差距上難以強行分開
    ，在法律上應評價為數個舉動之接續犯，而以一罪論。爰審
    酌被告圖一時之便，違法占用、開發國有山坡地，破壞山坡
    地之保育及利用，侵害國家法益，然慮其無前科紀錄（見臺
    灣高等法院被告前案紀錄表），素行尚佳，占用及開發山坡
    地之目的僅為自己母親之墳墓用地，手段尚屬平和，且犯後
    坦承犯行，業已將上開土地回復原狀（見花蓮縣政府99年12
    月30日府農保字第0990226358號函及所附函釋、財政部國有
    財產局臺灣北區辦事處花蓮分處100年 1月5日台財產北花三
    字第0990010188號函及所附照片、證人即財政部國有財產局
    臺灣北區辦事處花蓮分處員工郭游貞於本院審理中之證述）
    ，兼衡其生活狀況及智識程度等一切情狀，量處如主文所示
    之刑，並諭知易科罰金之折算標準。又被告前未因故意犯罪
    ，受有期徒刑以上刑之宣告，有臺灣高等法院被告前案紀錄
    表在卷可參，其犯後坦承犯行，且業已將上開土地回復原狀
    ，經此偵審程序及科刑之教訓後，當知所警惕，信無再犯之
    虞，本院認前開對其所宣告之刑，以暫不執行為適當，爰宣
    告緩刑2年，以勵自新。末按山坡地保育利用條例第34條第5
    項所規定沒收之使用機具，既非違禁物，而該法又未明示「
    不問屬於犯人與否，沒收之」之特別規定，自應回歸刑法第
    38條第1項第2款、第 3項之規定辦理（司法院第45期司法業
    務研究會法律問題研討第 6則結論參照）。本案被告開發、
    占用上開土地之工作物已回復原狀，業如上述，而施工材料
    無剩餘，使用機具屬被告所僱用之工人所有，亦據被告於本
    院審理中供述在卷，進者，遍觀全部卷證，尚無證據證明施
    工材料有剩餘、使用機具屬被告所有等情，從而本院自不得
    宣告沒收，附此敘明。
據上論斷，應依刑事訴訟法第 273條之1第1項、第299條第1項前
段，山坡地保育利用條例第34條第 1項、第10條、第9條第7款，
刑法第11條前段、第41條第1項前段、第74條第 1項第1款，判決
如主文。
本案經檢察官張立中到庭執行職務。
中    華    民    國   100    年    2     月    16    日
                  刑事第四庭    法  官  曹庭毓
以上正本證明與原本無異。
如不服本判決應於收受送達後10日內向本院提出上訴書狀，並應
敘述具體理由。其未敘述上訴理由者，應於上訴期間屆滿後20日
內向本院補提理由書(均須按他造當事人之人數附繕本)「切勿逕
送上級法院」。告訴人或被害人如對於本判決不服者，應具備理
由請求檢察官上訴，其上訴期間之計算係以檢察官收受判決正本
之日期為準。
中    華    民    國   100    年    2     月    16    日
                                書記官
附錄本判決論罪之法律條文：
山坡地保育利用條例第34條第1項：
違反第10條規定者，處6月以上5年以下有期徒刑，得併科新臺幣
60萬元以下罰金。
山坡地保育利用條例第10條：
在公有或他人山坡地內，不得擅自墾殖、占用或從事前條第 1款
至第9款之開發、經營或使用。
山坡地保育利用條例第9條第7款：
在山坡地為下列經營或使用，其土地之經營人、使用人或所有人
，於其經營或使用範圍內，應實施水土保持之處理與維護：七、
墳墓用地之開發或經營。